臺灣高等法院臺南分院刑事判決　　　　　九十年度交上易字第一九一二號　　　Ｇ
　　　上　訴　人　臺灣嘉義地方法院檢察署檢察官
　　　上　訴　人
　　　即　被　告　甲　○　○
右上訴人因被告過失致死案件，不服臺灣嘉義地方法院八十九年度交易字第三六號
中華民國九十年九月十二日第一審判決（起訴案號：臺灣嘉義地方法院檢察署八十九
年度偵字第六八０八號；移送併辦：臺灣嘉義地方法院檢察署八十九年度相字第七０
０號），提起上訴，本院判決如左：
      主      文
上訴駁回。
甲○○緩刑參年。
      事      實
一、甲○○於民國（下同）八十九年十一月七日騎乘車牌號碼ＭＡＪ—７７８號重型
    機車，沿嘉義市○○路外側快車道由北往南方向行駛，於晚上八時三十分許，夜
    間途經該路二七二之一號前時，應注意行車速度，依標誌之規定，無標誌者，在
    市區道路，時速不得超過四十公里，且汽車行駛時，駕駛人應注意車前狀況，並
    隨時採取必要之安全措施，而依當時情形，又無不能注意之情事，竟疏於注意，
    以約六十公里之時速超速行進。適馬李素華亦疏未注意左右有無來車，貿然由東
    向西徒步穿越道路，甲○○見狀煞車、閃避不及，所騎乘之機車遂撞及馬李素華
    ，馬李素華當場倒地，因之受有骨盆骨折合併出血等傷害，旋於翌日凌晨零時三
    十分許在財團法人嘉義基督教醫院不治死亡。甲○○於肇事後犯罪未被發覺前，
    主動向到場處理車禍有偵查權之警員林誌郎自首坦承犯行並接受裁判。
二、案經馬李素華之子乙○○訴由嘉義市警察局第二分局報告臺灣嘉義地方法院檢察
    署檢察官偵查起訴。
      理      由
一、訊據上訴人即被告甲○○（下稱被告）固坦認在右揭時地騎乘機車與被害人馬李
    素華發生車禍，過失致被害人死亡，惟否認超速行車，辯稱：當時有霧，且伊未
    看機車碼表，感覺時速大約四、五十公里，警訊中所供時速六十公里不實在云云
    。
二、惟查：右揭犯罪事實，業據告訴人乙○○、告訴代理人馬境鎂、馬玉美先後於
    警訊、檢察官偵查、原審及本院審理中指述甚詳（相驗卷第十一頁、第十五頁背
    面至第十八頁正面、第二十九頁，原審卷九十年二月七日訊問筆錄第十頁、九十
    年五月一日訊問筆錄第三頁、第四頁、九十年八月二十九日審判筆錄第三十九頁
    ），核與證人即在車禍現場旁經營海產店之尹華倫於警訊所供、原審結證所述案
    發後車禍現場情形，及證人嘉義市警察局交通警察隊警員林誌郎、嘉義市警察局
    第二分局公園派出所警員黃威智於本院結證所述處理車禍過程大致相符（相驗卷
    第十頁、本院九十年二月七日訊問筆錄第二頁至第七頁、九十年五月一日訊問筆
    錄第二頁至第三頁），並有道路交通事故調查報告表一紙、肇事機車照片十三張
    附於相驗卷（相驗卷第三頁、第三十八頁至第四十二頁）及交通事故現場照片十
    一張附卷可憑（原審卷第二十九頁至第三十三頁），而被害人係因本件車禍受有
    骨盆骨折合併出血等傷害死亡等情，業經檢察官督同檢驗員相驗及督同法醫師解
    剖屬實，有勘驗筆錄、解剖筆錄、相驗屍體證明書、及法務部法醫研究所九十年
    三月十二日法醫所九０理字第０四一八號函所附法醫所醫鑑字第一三七六號鑑定
    書及屍體照片二十三張等在卷可憑（相驗卷第十三頁、第二十八頁、第三十一頁
    、第三十五頁至第三十七頁、第四十三頁至第四十七頁、第五十三頁至第七十二
    頁）。事證已明。
三、按汽車（包括機器腳踏車）行車速度，依標誌之規定，無標誌者，在市區道路，
    時速不得超過四十公里；又駕駛人應注意車前狀況，並隨時採取必要之安全措施
    ，道路交通安全規則第二條第一項第一款、第九十三條第一項第一款、第九十四
    條第三項分別定有明文。被告於右揭時地騎乘機車，理應注意及此。依前開道路
    交通事故調查報告表及現場照片所示，本案車禍發生當時係夜間有照明、天氣晴
    朗，肇事路段為平坦、乾燥、無缺陷且劃有分向限制線之四線道及慢車道之柏油
    路面，且無障礙物，視距良好，被告並無不能注意之情事，竟疏未注意前方人車
    之動態，而採取必要之安全措施，反超速行車，因此肇事，被告騎乘機車顯有過
    失。另被告於警訊中業已供稱車速約為時速六十公里（相驗卷第九頁正面），至
    檢察官偵查中仍供述一致（相驗卷第十五頁反面），苟被告車速僅為時速三、四
    十公里，當能及時採取迴避措施而免於發生車禍，是其於原審及本院審理中翻稱
    時速僅三、四十或四、五十公里，應屬事後畏罪避就卸責之詞，而肇事當時天氣
    晴朗，已如前述，被告辯稱有霧云云，亦不值採信。況本件車禍經原審法院囑託
    鑑定，亦同此見解，有臺灣省嘉雲區車輛行車事故鑑定委員會九十年三月三十日
    嘉鑑字第九００二二七號函所附鑑定意見書附卷可參（原審卷第四十六頁至第四
    十八頁）。至被害人穿越道路，未注意左右有無來車，貿然通過，雖亦為肇事原
    因，前開鑑定意見書亦同此見解，然不足解免被告罪責。又被害人之死亡，與被
    告之駕車行為間，有相當因果關係，亦極為明確。綜上所述，本案事證已臻明確
    ，被告之犯行洵堪認定，應予依法論科。
四、被告騎乘機車，因過失致人於死，核其所為，係犯刑法第二百七十六條第一項之
    過失致人於死罪。又被告於肇事後犯罪未被發覺前，主動向到場處理車禍有偵查
    權之警員林誌郎自首坦承犯行並接受偵訊，業據證人林誌郎於原審結證屬實（原
    審卷第十七頁至第二十頁、九十年二月七日訊問筆錄），為對未發覺之犯罪自首
    而受裁判，應依刑法第六十二條前段之規定，減輕其刑。又檢察官移送併辦部分
    ，其犯罪事實與前揭論罪科刑部分完全相同，核屬事實同一之案件，本院自應併
    予審理。
五、原審以被告事證已臻明確，因予適用刑法第二百七十六條第一項、第六十二條前
    段、罰金罰鍰提高標準條第一條前段，審酌被告被告之素行尚稱良好，有本院被
    告全國前案紀錄表可憑，及本件車禍被告與被害人均有肇事原因、及犯罪後態度
    等一切情狀，量處有期徒刑七月，以資懲儆。核其認事用法俱無不合，量刑亦稱
    妥適。被告上訴意旨猶執陳詞，空言指摘原判決量刑過重不當，又被告業經與告
    訴人和解，檢察官認被告未與告訴人和解上訴指摘原判決量刑過輕，請求撤銷原
    判決，並無可取，為無理由，應予駁回。末查被告現服役中並無前科，未曾受有
    期徒刑以上刑之宣告，此有本院被告全國前案紀錄表暨臺灣嘉義地方法院檢察署
    刑案資料查註紀錄表可據，本件被告於本院審理中已與告訴人達成和解並給付完
    竣，並取得告訴人馬駿、馬玉美、乙○○、馬境鎂之諒解，有告訴人之刑事陳報
    狀可據，被告經此偵審程序及科刑之宣告後，當知所警惕，而無再犯之虞，本院
    因認前開所宣告之刑，以暫不執行為適當，併予宣告緩刑三年，以啟自新。
據上論結，應依刑事訴訟法第三百六十八條、刑法第七十四條第一款，判決如主文。
本案經檢察官洪泰文到庭執行職務。
中    華    民    國      九十一      年      二      月      二十      日
                                  臺灣高等法院臺南分院刑事第三庭
                                      審判長法官  黃    崑    宗
                                            法官  葉    居    正
                                            法官  莊    俊    華
右正本證明與原本無異。
不得上訴。
                                      法院書記官  廖    明    娟
中    華    民    國      九十一      年      二      月      二十五    日
附錄：本案論罪科刑法條
刑法第二百七十六條：
因過失致人於死者，處二年以下有期徒刑、拘役或二千元以下罰金。
從事業務之人，因業務上之過失犯前項之罪者，處五年以下有期徒刑或拘役，得併科
三千元以下罰金。
